【裁判字號】    90,易,357
【裁判日期】    901231
【裁判案由】    侵占等
【裁判全文】
臺灣苗栗地方法院刑事判決                            九十年度易字第三五七號
    公  訴  人  臺灣苗栗地方法院檢察署檢察官
    被      告  丁○○
                乙○○
                丙○○
右列被告因侵占等案件，經檢察官提起公訴（九十年度偵字第二五二號），本院判決
如左：
    主  文
丁○○、乙○○、丙○○共同連續意圖為自己不法之所有，而侵占自己持有他人之物
，各處有期徒刑壹年。
    事  實
一、丁○○係乙○○、丙○○、黃育群之父，而甲○○係丁○○之媳婦、黃育群之配
    偶及戊○○之母。緣黃育群原受僱於丁○○任負責人之瑋群工程股份有限公司，
    於民國（下同）八十九年三月三十一日經公司派赴聯茂電子股份有限公司（下稱
    聯茂公司）桃園廠承作工程時，因火災不幸喪生。詎丁○○、丙○○及乙○○三
    人基於共同犯意之聯絡，並基於概括之犯意，意圖為自己不法之所有，（一）趁
    甲○○甫遭喪夫之痛，無暇深思之際，由乙○○於八十九年四月十一日出面向甲○○佯稱，彼等要代為向聯茂公司商談賠償事宜，騙取甲○○在委任切結書上簽
    名，同意委由丙○○代為出面處理賠償事宜及賠償金額全權交由黃育群之父母全
    權處理，嗣由丙○○出面索賠，由聯茂公司提出慰問金新台幣（下同）八百萬元
    、股票十萬股及喪葬費用四十四萬三千元，並於八十九年四月十五日達成和解並
    簽立和解書。然丙○○於領取上開賠償財物後，竟與丁○○及乙○○將八百萬元
    慰問金賠償款之支票全數侵占入己，分別存入丁○○及丁○○之妻黃張月屘之荷
    蘭銀行戶頭內，分文未交付甲○○及戊○○；股票部分，則除由聯茂公司逕為登
    記其中一萬四千股為甲○○名義外，其餘股票全數遭丙○○登記為其名下，且拒
    絕將登記甲○○名下之股票交出。（二）乙○○、黃育群復佯稱欲代甲○○領取
    黃育群生前在國泰人壽保險股份有限公司（下稱國泰公司）保險金一百萬元，乃
    向甲○○取得印章及新竹國際商業銀行苗栗分行第五０五三—一０四四八一—五
    帳號存摺，於同年五月十三日向國泰公司領取一百萬元之死亡保險給付、受款人
    為甲○○之支票後，於同年月十八日存入甲○○之上開新竹國際商業銀行帳戶中
    ，由丙○○在同日（十八日）持上開甲○○交付之印章及存摺，將該一百萬元款
    項轉帳至丁○○之帳戶中，將之侵占入己拒不歸還。
二、案經甲○○及戊○○訴請臺灣苗栗地方法院檢察署檢察官偵查起訴。
    理  由
一、訊之被告丁○○、丙○○及乙○○三人，均坦承已領取上述黃育群死亡之賠償款
    、股票及保險金而未分配給告訴人之事實，唯均矢口否認有共同侵占之意圖，且
    辯稱：本件係遺產分配之爭執問題，乃因被告丁○○係長輩身分，主張黃育群之
    原配己○○應有遺產繼承權，為了公平分配遺產且又一時無法與告訴人甲○○達
    成共識，乃將所取得之所有遺產財產全部暫時入被告丁○○名下，俟雙方同意後
    再行分配，跟本無所謂詐欺、侵占等情事云云。
二、經查，被告等右揭犯罪事實，業据告訴人甲○○及戊○○指訴綦詳，並有甲○○
    書立之委任切結書、八十九年四月十五日與聯茂公司之和解書、聯茂公司以丁○○為受款人面額四百萬元之支票二紙及存入丁○○、黃張月屘荷蘭銀行帳戶可轉
    讓定期存單三張共八百萬元、聯茂公司致甲○○之股東會出席通知書、丙○○及
    丁○○委託陳麗玢律師發函之律師函、國泰人壽公司以甲○○為保險受益人死亡
    保檢金一百萬元之給付收據、甲○○新竹國際商業銀行帳戶八十九年五月十八日
    匯入及匯出一百萬元之往來明細及取款存入憑證等附卷可稽，足認聯茂公司之賠
    償款、股票及國泰人壽之保險給付款最後均流向被告丁○○手中。次查查，被告
    等人先是質疑告訴人甲○○與黃育群之婚姻為重婚無效而執分配給黃育群之「原
    配」己○○，復提起民事確認告訴人戊○○與黃育群親子關係不存在之訴遭敗訴
    確定後，又藉口黃育群生前有許多債務尚未處理等理由，拒絕交付告訴人應得之
    賠償款之事實，為被告等人所自承，復有被告提出以黃育群為發票人己○○為收
    款人面額一百萬元之本票一紙、臺灣苗栗地方法院八十九年度親字第二０號民事
    判決一份、黃育群生前債務之清償切結書、總表、本票及債權憑證等在卷足証。
    再者，被告丁○○固於九十年七月二十四日向本院提存一百零六萬千零四十九元
    給告訴人戊○○，有本院九十年度存字第五五六號提存書影本附卷為証，但此乃
    本件八十九年一月十七日告訴人對被告等提出告訴後一年半後之事，難掩被告等
    無侵占意圖，反足証明被告係心虛為求脫罪所作之行為，衡情若如被告等所言對
    遺產分配有所爭議，亦可先分配部分給告訴人等，俟日後再將無異議部分全數分
    給各繼承人，方為正辦。綜上所述，被告等所辯，乃卸責之詞，均無可採，渠等
    侵占犯行，洵堪認定。
三、核被告三人所為，均係犯刑法第三百三十五條第一項之侵占罪，被告三人間有犯
    意聯絡及行為分擔，均為共同正犯。又被告所犯前一級次犯行，時間緊接，所犯
    罪名相同，顯係出於概括之犯意為之，為連續犯，以一罪論並依法加重其刑。爰
    審酌各被告之素行、犯罪之動機、手段、犯後態度及其他等一切犯罪情狀，分別
    量處如主文所示之刑，以示懲儆。
據上論斷，應依刑事訴訟法第二百九十九條第一項前段，刑法第二十八條、第五十六
條、第三百三十五條第一項，罰金罰鍰提高標準條例第一條前段，判決如主文。
本案經檢察官石東超到庭執行職務
中    華    民    國    九十      年    十二      月    三十一      日
                       台灣苗栗地方法院刑事第一庭
                                           法  官   林  誌  誠
右正本證明與原本無異。
如不服本判決，應於送達後十日內向本院提出上訴狀(須附繕本)，上訴於台灣高等
法院台中分院。
                                           書記官   李  達  成
中    華    民    國    九十      年    十二      月    三十一      日
附錄論罪科刑法條
第三百三十五條第一項
意圖為自己不法之所有,而侵占自己持有他人之物者,處五年以下有期徒刑拘役、或科
或併科一千元以下罰金。


司法院資訊處製作；財團法人民間司法改革基金會備份。
